臺灣高等法院臺中分院刑事判決　　　　100年度上易字第351號
上　訴　人　臺灣臺中地方法院檢察署檢察官
被　　　告　張清煥
上列上訴人因被告竊盜案件，不服臺灣臺中地方法院99年度易字
第3863號中華民國99年12月31日第一審判決（起訴案號：臺灣臺
中地方法院檢察署99年度偵字第26367號），提起上訴，本院判
決如下：
    主    文
原判決撤銷。
張清煥攜帶兇器竊盜，累犯，處有期徒刑壹年貳月。
扣案之腳踏栓拾伍支、紅色柄鉗子壹支，均沒收。
    犯罪事實
一、張清煥於民國96年間曾犯竊盜罪，經臺灣南投地方法院96年
    度易字第563號案判處有期徒刑7月確定，於97年間再犯施用
    第二級毒品罪及竊盜罪，經臺灣彰化地方法院97年度彰簡字
    第437號、97年度易字第629號案分別判處有期徒刑6月、9月
    確定，該三罪並經臺灣彰化地方法院97年度聲字第1935號案
    裁定應執行有期徒刑1年9月確定，入監執行至98年9月25日
    假釋出獄，迄99年2月4日縮刑假釋期滿假釋未經撤銷以已執
    行完畢論。詎其猶不知悔改，復預見臺灣電力公司係以電線
    桿架設電纜線輸送電力之方式提供公眾用電，若貿然將電線
    桿上之電纜線大量剪斷，將造成眾多用戶停電，而妨害臺灣
    電力公司對於電力之提供營運事業，竟仍基於意圖為自己不
    法所有而竊取電纜線之犯意，及縱使因而造成眾多用戶停電
    ，而妨害臺灣電力公司對於電力之提供營運事業，亦不違背
    其本意之不確定故意，於99年11月2日凌晨3時許，駕駛車牌
    號碼5506-JW號自用小貨車，至臺中縣大肚鄉○○路○段245
    巷64號前，先將該處路燈電源關閉，並從車內攜出其所有客
    觀上具危險性可供兇器使用之鐵製腳踏栓15支、紅色柄鉗子
    1支，繼將腳踏栓插在電線桿上藉以踩踏攀爬至電線桿上端
    ，將欲竊取之電纜線鬆脫使之垂下後，再以該支紅色柄鉗子
    將電纜線剪斷以脫離電線桿而竊取之，其以此方式計竊取該
    路段棋鈺枝2-5號、嘉新枝3左分2-4號、嘉吉枝5-9號、南陽
    枝10-12號、營埔幹26分1-3號、鰻池分1分11-16號等價值約
    新臺幣（下同）4萬9269元之電纜線1批（內含裸硬銅線100
    ｍ㎡、270.7公尺、245.6公斤，裸硬銅線22ｍ㎡、473公尺
    、93.6公斤，銅玻璃電線PVC風雨線22ｍ㎡、417.7公尺、10
    9公斤），並造成該路段之路燈不亮及附近眾多居民停電，
    而妨害臺灣電力公司對於電力之提供營運事業。張清煥竊得
    該些電纜線後，即攜至彰化縣伸港鄉堤岸旁，以4000元之價
    格賤售予真實姓名年籍均不詳綽號「蕃薯」之成年男子。嗣
    經警調閱現場監視器發覺駕駛上開自用小貨車之人涉嫌重大
    ，而於99年11月15日2時30分許，在臺中市○○區○○路與
    沙田路3段路口，適見張清煥駕駛上開自用小貨車行經該處
    ，乃予攔查詢問得悉上情，並扣得前揭腳踏栓15支、紅色柄
    鉗子1支。
二、案經臺中市警察局烏日分局報請臺灣臺中地方法院檢察署檢
    察官偵查起訴。
    理    由
壹、證據能力部分：
一、按被告以外之人於審判外之陳述，雖不符刑事訴訟法第159
    條之1至之4等四條之規定，而經當事人於審判程序同意作為
    證據，法院審酌該言詞陳述或書面陳述作成時之情況，認為
    適當者，亦得為證據，當事人、代理人或辯護人於法院調查
    證據時，知有刑事訴訟法第159條第1項不得為證據之情形，
    而未於言詞辯論終結前聲明異議者，視為有前項之同意。同
    法第159條之5定有明文。本案林卯卿、柯政雄於警詢時之陳
    述，其性質屬於證人於審判外之陳述，而為傳聞證據，且查
    無符合刑事訴訟法第159條之1至之4等四條之情形，原雖無
    證據能力，然上開供述證據內容，業經本院審理時予以提示
    並告以要旨，且經檢察官及被告表示意見，當事人已知上述
    供述證據乃傳聞證據，卻均未表示無證據能力，本院審酌上
    開供述證據作成時，並無人情施壓或干擾，亦無不當取供之
    情形，認為以之作為本案之證據亦屬適當，而有證據能力。
二、除法律另有規定外，實施刑事訴訟程序之公務員因違背法定
    程序取得之證據，其有無證據能力之認定，應審酌人權保障
    及公共利益之均衡維護，刑事訴訟法第158條之4定有明文。
    本案所引用之非供述證據，並無證據證明係實施刑事訴訟程
    序之公務員違背法定程序所取得，且經本院於審理中提示並
    告以要旨而為調查時，檢察官及被告均未表示無證據能力，
    自應認均具有證據能力。
貳、認定犯罪事實之證據及理由：
一、被告張清煥對其於上揭時間、地點以前揭方式竊取臺灣電力
    公司所架設電線桿上之電纜線等事實，除辯稱僅剪斷一支電
    線桿上之電纜線而竊取之，數量並沒有如犯罪事實欄所記載
    那麼多以外，其餘部分於警詢、檢察官偵訊、原審及本院審
    理中均自白不諱。
二、臺灣電力公司在前揭地點所架設之電線桿上遭竊約價值4萬
    9269元電纜線，並因而造成該地區眾多用戶及公共路燈無法
    正常供電部分，業經證人即臺灣電力公司員工林卯卿、柯政
    雄於警詢中證述明確。
三、此外，本件復有被告駕駛前開自用小貨車在案發現場附近被
    監視器攝錄之翻拍照片1張（參警卷第31頁）、臺灣電力公
    司所製作之供電設備失竊現場調查報告表（參警卷第20頁）
    、被告於99年11月15日為警查獲後所拍攝之刑案現場照片10
    張（參警卷第32-36頁）等附卷可稽，及扣案之腳踏栓15支
    、紅色柄鉗子1支足憑。
四、被告雖然辯稱其僅竊取一支電線桿的電纜線，數量並沒有如
    犯罪事實欄所記載那麼多云云。惟查，被告自警詢初始迄本
    院審理時均坦承該次竊得之電纜線均賣給綽號「蕃薯」之男
    子，得款4000元，此有各該筆錄在卷可佐，其於原審審理中
    並稱「我只有竊取1、20公斤左右，蕃薯共交給我4000元，
    當時他跟我說1公斤大約是1、200元。」等語（參原審卷第
    26頁筆錄）。然依前揭證人林卯卿、柯政雄之證詞及供電設
    備失竊現場調查報告表可知，臺灣電力公司當次損失之電纜
    線共448.2公斤，價值為4萬9269元，換算每公斤約為110元
    ，此比諸被告前揭供稱賣給「番薯」之男子每公斤1、200元
    ，顯然較低。而按一般竊嫌於偷得電纜線後為圖迅速變現，
    多以廢鐵方式賤價賣出，是以被告將竊得之電纜線賣給「蕃
    薯」之價格，依常情自不可能高於臺灣電力公司以正常方式
    所估得之價格，參諸被告於警詢中供稱該「蕃薯」之男子係
    其在購買毒品時認識的，其要賣電纜線給「蕃薯」而以電話
    聯絡時，都不能講得太白，直接說地點就好等語（參警卷第
    11頁背面筆錄），可推知該「蕃薯」之男子，應知其向被告
    購買之電纜線為贓物，當只願以極低之價格收購，方符合其
    購買贓物之風險成本等情，本院因認本件應係被告竊得該44
    8.2公斤電纜線後，以約1折之4000元價格賣予「番薯」之男
    子，較合乎常情，該448.2公斤之電纜線確實均為被告所竊
    無訛，被告前揭所辯，僅係卸責之詞，不足採信。
五、臺灣電力公司係以電線桿架設電纜線輸送電力之方式提供公
    眾用電，若貿然將電線桿上之電纜線大量剪斷，將造成眾多
    用戶停電，此為眾所週知之事，被告自能預見，被告於本院
    審理中並供稱「偷電纜線之前我有看到開關就去關掉，接著
    一段路的路燈就關掉了。」等語（參本院卷第41頁背面筆錄
    ），詎其為了遂行竊取電纜線之目的，竟不顧將造成路燈不
    亮，眾多用戶停電，而妨害臺灣電力公司對於電力之提供營
    運事業，仍著手將電纜線剪斷而竊取之，其行為就妨害供公
    眾之電氣事業部分，已符合預見其發生而其發生並不違背其
    本意之間接故意（不確定故意）之情形。本件事證明確，被
    告犯行已堪認定。
、論罪科刑部分：
一、本件被告行為後，刑法第321條於100年1月26日修正公布，
    並自100年1月28日生效施行。其修正前規定：「犯竊盜罪而
    有左列情形之一者，處6月以上、5年以下有期徒刑：一於夜
    間侵入住宅或有人居住之建築物、船鑑或隱匿其內而犯之者
    。二毀越門扇、牆垣或其他安全設備而犯之者。三攜帶兇器
    而犯之者。四結夥三人以上而犯之者。五乘火災、水災或其
    他災害之際而犯之者。六在車站或埠頭而犯之者。前項之未
    遂犯罰之。」，修正後規定：「犯竊盜罪而有下列情形之一
    者，處6月以上、5年以下有期徒刑，得併科新臺幣10萬元以
    下罰金：一侵入住宅或有人居住之建築物、船艦或隱匿其內
    而犯之者。二毀越門扇、牆垣或其他安全設備而犯之者。三
    攜帶兇器而犯之者。四結夥三人以上而犯之者。五乘火災、
    水災或其他災害之際而犯之者。六在車站、埠頭、航空站或
    其他供水、陸、空公眾運輸之舟、車、航空機內而犯之者。
    前項之未遂犯罰之。」，經比較新舊法結果，新法增加得併
    科罰金新臺幣10萬元之規定，對被告自屬較為不利，依刑法
    第2條第1項前段之規定，本件應適用被告行為時之舊法，對
    被告較為有利。
二、本件被告攜帶用以竊取電纜線之腳踏栓15支、紅色柄鉗子1
    支，均係鐵製器械，其中該紅色柄鉗子長度達22.5公分，此
    經原審當庭勘驗明確（參原審卷第27頁背面筆錄），均屬客
    觀上具有危險性可供兇器使用之物。是核被告所為，係犯修
    正前刑法第321條第1項第3款之攜帶兇器竊盜罪、刑法第188
    條之妨害公用電氣事業罪。又被告係以一行為觸犯前揭二
    罪，屬想像競合犯（參最高法院96年度台上字第3187號判決
    ），應從一重之攜帶兇器竊盜罪處斷，起訴書雖未載及被
    告所為亦觸犯刑法第188條之妨害公用電氣事業罪，惟此與
    起訴之攜帶兇器竊盜事實，有想像競合犯之裁判上一罪關係
    ，本院自得併予審理論科，被告曾因犯罪被判處如犯罪事
    實欄所記載之罪刑，並於99年2月4日執行完畢，此有臺灣高
    等法院被告前案紀錄表在卷可證，其於受徒刑之執行完畢後
    ，5年以內故意再犯本件有期徒刑以上之罪，為累犯，依刑
    法第47條第1項之規定，應加重其刑。
三、原審據以論罪科刑，固非無見。惟(甲)原審判決後，刑法第32
    1條經修正施行，原審未及比較適用，尚有未洽，(乙)本件被
    告所為並觸犯刑法第188條之妨害公用電氣事業罪，原審判
    決卻未予論科，則有未合，(丙)本件卷內並無證人莊玉蓮、蘇
    秀文之證述，原審判決在證據欄內卻引用渠二人在偵訊中之
    證述，而未交代其根據，理由亦有未備。檢察官提起上訴請
    求判處被告有期徒刑2年，雖無理由（詳後述），惟另謂原
    審判決未論及被告觸犯刑法第188條之妨害公用電氣事業罪
    而有未合，為有理由，且原審判決尚有前開其他可議之處，
    自應由本院將原審判決予以撤銷改判。爰審酌被告自警詢初
    始即坦承大部分犯行，僅國中肄業之較低教育程度（參警卷
    第5頁），行為獲利4000元，不算太多，惟其有多次前科紀
    錄，品行不佳，且所為造成案發地區之路燈不亮及眾多民眾
    無電可用，並妨害臺灣電力公司對於電力之提供營運事業，
    情節非輕，及本院較原審多論處刑法第188條之罪，所處之
    刑當稍加重以符罪刑相當原則等一切情狀，量處如主文所示
    之刑。另扣案物沒收部分：腳踏栓15支及紅色柄鉗子1支
    ，係被告所有供本件犯行所用之物，此經被告一再陳明在卷
    ，並經本院調查屬實，依刑法第38條第1項第2款之規定，併
    予宣告沒收，本件雖尚扣得老虎鉗2支、鐵勾1支、工具提
    袋1包、棉質手套8雙、工作腰包1條等物，惟被告供稱該些
    物品係本來就放在前揭自用小客車上，本件並未持以竊取電
    纜線在卷（參本院第32頁筆錄），本院忖諸被告既已坦認持
    用紅色柄鉗子及腳踏栓竊取電纜線，自無就有無使用其他扣
    案物部分故為隱瞞之理，且無證據足資證明該些物品與被告
    本件犯行有關等情，認這些扣案物與沒收要件不合，乃均未
    併予宣告沒收，附此敘明。
四、雖然檢官提起上訴謂被告否認有帶兇器行竊，亦僅承認竊得
    約20公斤之電纜線，顯然毫無悔意，請求判處被告有期徒刑
    2年，及本院蒞庭檢察官以被告有多起竊盜前科紀錄，請求
    對被告併予宣告強制工作等。惟查：
(一)、本件被告於警詢、檢察官偵訊、本院審理中均自白持用腳踏
    栓及小鉗子行竊，於原審審理中並指出小鉗子就是扣案那支
    紅色柄的鉗字（參警卷第12頁、偵卷第20頁、本院卷第31頁
    背面、原審卷第27頁背面筆錄），足見其並無否認攜帶兇器
    竊盜之意。又按刑事訴訟法為保障被告之防禦權，尊重其陳
    述之自由，包括消極不陳述與積極陳述之自由，前者賦予保
    持緘默之權，後者則享有無須違背自己之意思而為陳述之權
    ，是以自不得因被告否認或抗辯之內容與法院依職權認定之
    事實有所歧異或相反，即予負面評價，逕認其犯罪後毫無悔
    意，態度不佳，而採為量刑畸重標準之一（參最高法院98年
    台上字第4312號判決）。是以本件被告雖供稱其僅竊取電纜
    線約20公斤而與本院認定之數量不合，亦屬被告防禦權之行
    使，非能以此作為量處較重刑罰之依據，況本院判處被告有
    期徒刑1年2月，已屬其歷次犯竊盜罪所處刑罰中最重者（參
    臺灣高等法院被告前案紀錄表），應足收懲儆之效，本院因
    認檢察官請求判處被告有期徒刑2年，稍嫌過重，不足憑採
    ，此部分上訴為無理由。
(二)、按保安處分之本質，乃係針對受處分人將來之危險性所為之
    處置，以達教化、治療之目的，為刑罰之補充制度，我國現
    行刑法採刑罰與保安處分雙軌制，目的係在維持行為責任之
    刑罰原則下，為協助行為人再社會化之功能，以及改善行為
    人潛在之危險性格，期能達成根治犯罪原因、預防犯罪之特
    別目的。而觀諸強制工作之保安處分意旨，應旨在對嚴重職
    業性犯罪及欠缺正確工作觀念或無正常工作，而顯有犯罪之
    習慣，且因遊蕩、懶惰成習而犯罪者，強制其從事勞動，以
    學習一技之長及正確之謀生觀念，使其日後重返社會，能適
    應社會生活。據此，竊盜犯贓物犯保安處分條例第3條第1項
    、刑法第90條第1項之規定，即係本於保安處分應受比例原
    則之規範，使強制工作保安處分之宣告，須與行為人所為行
    為之嚴重性、行為人所表現之危險性及對於行為人未來行為
    之期待性等相當之意旨而制定，而由法院視行為人之危險性
    格，決定應否令入勞動處所強制工作，以達預防之目的（參
    最高法院91年度台上字第4625號判決）。次按，刑法上之習
    慣犯，與累犯、連續犯之性質有別，必須有具體之事實，足
    資證明行為人有犯罪之惡習及慣行，始有習慣犯規定之適用
    ，並非一有累犯或連續犯之情形，即可認為有犯罪之習慣（
    參最高法院54年度台上字第3041號判決）。查被告雖有多次
    竊盜前科，惟其於警詢、原審及本院審理中均一再供稱其從
    93年起即開始與太太一起販賣海產等語（參警卷第8頁、原
    審卷第28頁、本院卷第42頁筆錄），顯見被告原有正職在做
    ，並無遊蕩或懶惰成習或欠缺正確工作觀念或無正常工作之
    情形，且查無證據證明被告有該些情形，本院因認目前尚無
    強制其從事勞動，以學習一技之長及正確之謀生觀念之必要
    ，附此敘明。
據上論斷，應依刑事訴訟法第369條第1項前段、第364條、第299
條第1項前段，刑法第2條第1項前段、（修正前）第321條第1項
第3款、第47條第1項、第38條第1項第2款，判決如主文。
本案經檢察官徐錫祥到庭執行職務。
中    華    民    國   100    年    4     月    21    日
            刑事第七庭    審判長法  官  林  榮  龍
                                法  官  王  義  閔
                                法  官  李  秋  娟
以上正本證明與原本無異。
如不服本判決應於收受送達後十日內向本院提出上訴書狀，其未
敘述上訴之理由者，並得於提起上訴後十日內向本院補提理由書（
均須按他造當事人之人數附繕本）「切勿逕送上級法院」。
                                書記官  詹  錫  朋
中    華    民    國   100    年    4     月    21    日
附錄論罪科刑法條：
中華民國刑法第321條（加重竊盜罪）
犯竊盜罪而有下列情形之一者，處6月以上、5年以下有期徒刑，
得併科新臺幣10萬元以下罰金：
一、侵入住宅或有人居住之建築物、船艦或隱匿其內而犯之者。
二、毀越門扇、牆垣或其他安全設備而犯之者。
三、攜帶兇器而犯之者。
四、結夥三人以上而犯之者。
五、乘火災、水災或其他災害之際而犯之者。
六、在車站、埠頭、航空站或其他供水、陸、空公眾運輸之舟、
    車、航空機內而犯之者。
前項之未遂犯罰之。
中華民國刑法第188條（妨害公用事業罪）
妨害鐵路、郵務、電報、電話或供公眾之用水、電氣、煤氣事業
者，處5年以下有期徒刑拘役或5百元以下罰金。